【裁判字號】    97,抗,151
【裁判日期】    970624
【裁判案由】    假扣押
【裁判全文】
臺灣高等法院高雄分院民事裁定           97年度抗字第151號
抗  告  人  拓一營造工程有限公司
法定代理人  乙○○
代  理  人  丙○○
相  對  人  沅建企業有限公司
                        號
法定代理人  甲○○
上列當事人間聲請假扣押事件，抗告人對於民國97年3 月13日臺
灣屏東地方法院97年度裁全字第588 號裁定，提起抗告，本院裁
定如下：
    主  文
原裁定廢棄。
相對人在第一審之聲請駁回。
聲請及抗告訴訟費用均由相對人負擔。
      理    由
一、本件抗告意旨略以：抗告人於民國96年11月初，向相對人購
    買預拌混凝土，相對人自96年11月10日起至97年1 月25日止
    陸續交付預拌混凝土予抗告人，貨款合計達新台幣（下同）
    954,200 元，此貨款已分別於96年12月19日及97年1 月11日
    各給付現金250,000 元予相對人，尚欠貨款454,200 元，抗
    告人已與相對人達成協議，俟工程驗收後，抗告人領取尾款
    時再給付。又抗告人分別於95年8 月21日及95年9 月3 日，
    向屏東縣政府承攬「佳暮新村至舊佳暮農路兼對外聯絡道路
    災修」工程，及「佳暮舊村至大武農路兼對外聯絡道路災修
    」工程（下稱系爭2 工程），嗣因辦理變更，遲至96年2 月
    15 日 始開工，抗告人焉會要求相對人自94年4 月間起開始
    出貨？且系爭2 工程所需之預拌混凝土數量合計1,945 立方
    公尺（777 立方公尺＋1,168 立方公尺=1,945立方公尺），
    以單價2,200 元計算，總價僅3,289,000 元，亦非相對人所
    主張之5,186,003 元，相對人所提出之8 紙統一發票，除96
    年12月、97年1 月、97年2 月之統一發票所示貨款外，其餘
    均與抗告人無關，何況96年11月以前之統一發票5 紙，係相
    對人與訴外人宇樟營造有限公司間之長期債務關係，與抗告
    人無關，原審准許相對人假扣押之聲請，於法不合，為此，
    求予廢棄原裁定等語。
二、按請求及假扣押之原因，應釋明之；前項釋明如有不足，而
    債權人陳明願供擔保或法院認為適當者，法院得定相當之擔
    保，命供擔保後為假扣押，民事訴訟法第526 條第1 項、第
    2 項定有明文。次按新修正民事訴訟法第526 條第2 項，已
    將「債權人雖未為前項釋明，如就債務人所應受之損害已供
    法院所定之擔保者，得命為假扣押」之規定，修正為「前項
    釋明如有不足，而債權人陳明願供擔保或法院認為適當者，
    法院得定相當之擔保，命供擔保後為假扣押」，以與同條第
    一項規定「請求及假扣押之原因，應釋明之」相呼應。是債
    權人聲請假扣押，應就其請求及假扣押之原因加以釋明，必
    因釋明而有不足，經債權人陳明願供擔保或法院認為適當者
    ，始得命供擔保後為假扣押。若債權人就其假扣押之原因絲
    毫未予釋明，縱就債務人所應受之損害陳明願供擔保，仍不
    得認該擔保已補釋明之欠缺，其假扣押之聲請應不予准許（
    最高法院94年度台抗字第156 號、94年度台抗字第665 號裁
    定參照）。
三、經查，本件相對人主張抗告人因承攬屏東縣政府所發包之系
    爭2 工程，故向相對人購買預拌混凝土，相對人自94年4 月
    至97年1 月止已陸續交付預拌混凝土予抗告人，貨款達5,18
    6,003 元，惟相對人僅給付部分貨款，尚積欠貨款2,683,97
    0 元未給付，近聞抗告人正將其所有財產搬移隱匿，恐日後
    有不能強制執行或難於執行之虞，為此聲請就抗告人之財產
    在2,683,970 元範圍內為假扣押，業據其提出訂貨合約書及
    統一發票等為證，是相對人雖就請求之原因，已為釋明，惟
    就抗告人是否有隱匿財產之情事，致有「日後不能強制執行
    或甚難執行之虞」之假扣押原因，僅於原審民事假扣押聲請
    狀中陳述「近聞債務人（即抗告人）正將其所有財產（含其
    對屏東縣政府之承攬工程款）搬移隱匿，致有日後不能或甚
    難強制執行之虞」等語，復向本院具狀稱：「被告（即抗告
    人）竟拒不支付，且避不見面及接聽電話」等情，而均未為
    任何釋明。依前揭說明，法院尚不得遽為假扣押之裁定。原
    審未察相對人就假扣押原因全然未為釋明，即依相對人之聲
    請，裁定准許相對人供擔保後得就相對人之財產為假扣押，
    核有違誤。本件抗告人之抗告理由雖未指摘相對人就假扣押
    原因未為釋明，然原裁定確有上該違誤，仍應由本院將原裁
    定廢棄，並駁回相對人假扣押之聲請。
四、據上論結，本件抗告為有理由，爰依民事訴訟法第492條、
    第95條、第78條，裁定如主文。
中    華    民    國    97    年    6     月    24    日
                            民事第三庭
                                審判長法官  張國彬
                                法      官  吳登輝
                                法      官  鄭月霞
以上正本證明與原本無異。
如不服本裁定應於送達後10日內向本院提出再抗告狀（並按他造
當事人之人數附繕本），並繳納再抗告費新臺幣1,000 元。
再為抗告應以適用法規顯有錯誤為理由，並經本院之許可，該許
可以原裁定所涉及之法律見解具有原則上之重要性者為限，並委
任律師為代理人。
中    華    民    國    97    年    6     月    24    日
                                書  記  官  吳新貞
附註：
抗告人之配偶、三親等內之血親、二親等內之姻親，或抗告人為
法人、中央或地方機關時，其所屬專任人員具有律師資格並經法
院認適當者，亦得為第三審代理人。
抗告人或其法定代理人具有律師資格者及前項情形，應於提起抗
告或委任時釋明之。


司法院資訊處製作；財團法人民間司法改革基金會備份。
